【裁判字號】    92,上訴,3539
【裁判日期】    921119
【裁判案由】    違反槍砲彈藥刀械管制條例
【裁判全文】
臺灣高等法院刑事判決                          九十二年度上訴字第三五三九號
    上  訴  人  台灣台北地方法院檢察署檢察官
    上  訴  人
    即  被  告  乙○○
    被      告  甲○○
右上訴人因被告違反槍砲彈藥刀械管制條例案件，不服臺灣臺北地方法院九十二年度
訴字第八九六號，中華民國九十二年八月廿七日第一審判決（起訴案號：臺灣臺北地
方法院檢察署九十二年度偵字第九○七五號）提起上訴，本院判決如左：
    主  文
原判決撤銷。
乙○○共同連續未經許可，持有可發射子彈具有殺傷力之改造手槍，累犯，處有期徒
刑貳年陸月，併科罰金新臺幣參拾萬元，罰金如易服勞役，以罰金總額與陸個月之日
數比例折算。扣案具有殺傷力之槍枝管制編號0000000000、000000
0000、0000000000改造手槍共參支 (均含構成手槍部分之彈匣各壹個
) 、制式子彈貳顆、改造子彈陸顆、半成品子彈壹顆及可適用裝填於槍枝管制編號0
000000000改造手槍的土造金屬槍管壹支均沒收。
甲○○共同未經許可，持有可發射子彈具有殺傷力之改造手槍，累犯，處有期徒刑拾
月，併科罰金新臺幣參萬元，罰金如易服勞役，以新臺幣玖佰元即銀元參佰元折算壹
日。扣案具有殺傷力之槍枝管制編號0000000000、0000000000
、0000000000改造手槍共參支 (均含構成手槍部分之彈匣各壹個) 、制式
子彈貳顆、改造子彈陸顆、半成品子彈壹顆及可適用裝填於槍枝管制編號00000
00000改造手槍的土造金屬槍管壹支均沒收。
    事  實
一、乙○○前於民國八十九年間，因違反槍砲彈藥刀械管制條例案件，經臺灣高等法
    院以八十九年度上訴字第二二五九號刑事判決判處有期徒刑五月確定，並於九十
    年四月二十四日執行完畢，嗣於九十年間，因侵占罪，經台灣台北地方法院以九
    十年度簡字第一四六六號刑事簡易判決判處有期徒刑四月確定，於九十一年一月
    二十五日執行完畢，另甲○○前於八十四年間，因竊盜及違反麻醉藥品管理條例
    等案件，經臺灣士林地方法院以八十四年度訴字第一二○一號刑事判決分別判處
    有期徒刑二年六月、三月，並定應執行刑為有期徒刑二年八月確定，於八十六年
    九月十日假釋出監，假釋期間因行刑累進處遇縮短刑期而於八十七年五月十五日
    屆滿，假釋期間屆滿未經撤銷假釋，其未執行之刑以已執行論，而於八十七年五
    月十五日執行完畢。詎乙○○、甲○○均不知悔改，乙○○、甲○○均明知具有
    殺傷力之改造金屬玩具手槍、子彈及其主要組成零件，非經中央主管機關之內政
    部許可，不得持有，乙○○竟未經許可，於九十一年十月下旬，在臺北市士林區
    夜市「金雞廣場」門市向不詳之成年人，購得具殺傷力之(1)仿ＦＮ廠半自動手槍
    製造之金屬玩具手槍換裝土造金屬槍管改造而成之改造手槍二支（含構成手槍部
    分之彈匣各一個，上開二手槍之槍枝管制編號0000000000─２）、(2)
    制式子彈二顆、(3)改造子彈六顆、(4)半成品子彈一顆及(5)可適用裝填於前開仿Ｆ
    Ｎ廠半自動手槍之改造手槍的土造金屬槍管一支，復基於未經許可持有具殺傷力
    之改造玩具手槍之概括犯意，於九十一年十一月初在臺北縣三重市之模型店購得
    具殺傷力之仿ＢＥＲＥＴＴＡ廠半自動手槍製造之金屬玩具手槍一支（含構成手
    槍部分之彈匣一個，上開手槍之槍枝管制編號0000000000），未經許
    可而無故持有上開具殺傷力之改造玩具手槍、子彈及經內政部於八十六年十一月
    二十四日以台８６內警字第八六七０六八三號公告為屬手槍之主要組成零件之槍
    管，並均將之放置在臺北縣汐止市○○路一六八號十五樓之十一住處，嗣於九十
    一年十二月二十九日下午八時許，乙○○在上開住處裝填子彈引爆火藥致其右手
    多處受傷，而電話聯繫甲○○將其送往國泰醫院內湖分院就醫，乙○○為隱瞞其
    上開持有槍、彈及手槍主要組成零件之犯罪證據，請求甲○○能代為將上開槍、
    彈及槍管移置乙○○向友人所借得使用之車號ＤＰ─二三八二號自用小客車後行
    李廂內，甲○○遂基於幫助乙○○持有槍、彈及手槍主要組成零件之犯意，將上
    開槍、彈及槍管自前開乙○○住處轉而放置在前揭車號自用小客車之後行李廂內
    ，復以該車載乙○○至慶生醫院就醫而為警查獲，並在上開自用小客車之後行李
    廂內起獲上開手槍、子彈及槍管後，而循線查知上情。
二、案經臺北市政府警察局松山分局報請臺灣臺北地方法院檢察署檢察官偵查起訴。
    理  由
一、右開事實，業據被告乙○○、甲○○於本院調查、審理時坦承不諱，互核相符，
    並據證人莊國隆於警詢時（見臺灣臺北地方法院檢察署九十二年度偵字第四五二
    一號偵查卷宗第十二頁至第十四頁）、證人即九十一年十二月二十九日參與搜索
    之臺北市政府警察局松山分局警員簡瑞茂、洪同甫於偵查、原審結證屬實（見臺
    灣臺北地方法院檢察署九十二年度偵字第九○七五號偵查卷宗第二一頁、第二六
    頁至第二七頁、原審九十二年八月十九日審判筆錄），復有臺北市政府警察局松
    山分局警員搜索前開小客車及被告乙○○上開住處時所攝之照片（見臺灣臺北地
    方法院檢察署九十二年度偵字第四五二一號偵查卷宗第二九頁至第三七頁）、扣
    押筆錄、扣押物品目錄表附卷可稽，且上開查獲並扣案之槍、彈、槍管經送內政
    部警政署刑事警察局以「性能檢驗法」及「試射法」鑑驗結果，認：扣案之槍枝
    管制編號0000000000手槍一支係仿ＢＥＲＥＴＴＡ廠半自動手槍製造
    之金屬玩具手槍，換裝土造金屬槍管改造而成之改造手槍，機械性能良好，可擊
    發適用子彈，具殺傷力；另扣案之槍枝管制編號0000000000─２手槍
    二支係仿ＦＮ廠半自動手槍製造之金屬玩具手槍換裝土造金屬槍管改造而成之改
    造手槍，機械性能良好，可擊發適用之子彈，均具殺傷力；扣案制式子彈二顆係
    口徑九釐米制式子彈，均具有殺傷力；扣案之改造子彈七顆，係由玩具槍用金屬
    彈殼加裝直徑約五釐米之鋼珠組合而成之改造子彈，其中採樣三顆試射，其中二
    顆可擊發，具有殺傷力，餘一顆無法擊發，認不具殺傷力；扣案半成品子彈一顆
    ，認係由玩具槍用金屬彈殼加裝直徑約五釐米鋼珠組合而成之改造子彈，經實際
    試射，可擊發，具殺傷力；扣案槍管一支，係為土造金屬槍管，可適用裝填於送
    鑑槍枝管制編號0000000000槍枝等情，有該局九十二年二月十二日刑
    鑑字第○九一○三四二八八二號槍彈鑑定書一件 (見九十二年度偵字第四五三號
    偵查卷第九十九頁以下) 在卷足憑。本件事證明確，被告乙○○、甲○○之犯行
    均應堪認定。
二、核被告乙○○所為，係犯槍砲彈藥刀械管制條例第十一條第四項之未經許可持有
    可發射子彈具有殺傷力之改造玩具手槍罪（持有改造手槍部分）、同條例第十二
    條第四項之未經許可持有子彈罪（持有子彈部分）及同條例第十三條第四項之未
    經許可持有槍砲之主要組成零件罪（持有槍管部分），被告乙○○持有之具有殺
    害力之手槍、子彈雖各有數把、數發，然均僅侵害一社會法益，均屬單純一罪，
    被告乙○○於九十一年十月下旬未經許可無故持有可發射子彈具有殺傷力之改造
    玩具手槍二支，於持有上開改造手槍行為繼續中之數日後，復未經許可無故持有
    可發射子彈具有殺傷力之改造玩具手槍一支，而有另一持有改造手槍行為，其已
    有二個持有行為 (最高法院八十一年度台上字第六四五八號判決意旨參照) ，其
    前後二次持有改造手槍犯行，其時間緊接，所犯為構成要件相同之罪名，顯係基
    於概括犯意而反覆為之，應屬連續犯，應從一之槍砲彈藥刀械管制條例第十一條
    第四項之未經許可持有可發射子彈具有殺傷力之改造玩具手槍罪處斷，被告乙○
    ○以一持有行為同時未經許可而持有具有殺傷力之改造手槍、子彈及屬手槍之主
    要組成零件之槍管而同時觸犯上開三罪名，為想像競合犯，應依刑法第五十五條
    規定從一重之槍砲彈藥刀械管制條例第十一條第四項未經許可無故持有可發射子
    彈具有殺傷力之改造手槍罪論處。按槍砲彈藥刀械管制條例所稱之「寄藏」，係
    指受寄代藏，亦即受人委託而代為保管之意，被告甲○○因見被告乙○○受傷，
    為使被告乙○○得以就醫，並隱匿被告乙○○持有上開改造玩具手槍、子彈、槍
    管之犯罪證據，礙於朋友情誼而受被告乙○○之委託將上開改造玩具手槍、子彈
    由被告乙○○之上開住處移置被告乙○○向友人所借用之前揭車號之自用小客車
    後行李廂內藏放，其僅係受託而變更被告乙○○持有上開改造玩具手槍、子彈、
    槍管之所在位置，然前後之所在位置均係在被告乙○○實力所得支配之範圍，而
    非將上開手槍、子彈、槍管置入被告甲○○自己實力支配之下，被告甲○○雖有
    代為藏放之行為，但無兼為被告乙○○受寄保管之意，故被告甲○○之上開行為
    尚與「寄藏」行為有間，又被告甲○○受被告乙○○之委託變更上開改造玩具手
    槍、子彈、槍管之所在位置，難認其主觀之犯意已達與被告乙○○共同持有上開
    槍、彈、槍管之正犯犯意程度，僅能認定被告甲○○係基於幫助持有之犯意而為
    之，然被告甲○○終究曾持有該槍、彈、槍管，雖持有時間甚為短暫，仍難解免
    其持有之事實，則被告甲○○雖僅基於幫助持有上開槍、彈、槍管之犯意，然其
    所實施則為持有該槍、彈、槍管之屬持有槍、彈、槍管罪構成要件以內之行為，
    仍屬共同正犯，核被告甲○○所為，係犯槍砲彈藥刀械管制條例第十一條第四項
    之未經許可持有可發射子彈具有殺傷力之改造玩具手槍罪（持有改造手槍部分）
    、同條例第十二條第四項之未經許可持有子彈罪（持有子彈部分）及同條例第十
    三條第四項之未經許可持有槍砲之主要組成零件罪（持有槍管部分），被告甲○
    ○以一持有行為同時未經許可而持有扣案槍、彈及槍管而同時觸犯上開三罪名，
    為想像競合犯，應依刑法第五十五條規定，從一重之槍砲彈藥刀械管制條例第十
    一條第四項未經許可無故持有可發射子彈具有殺傷力之改造玩具手槍罪論處。被
    告乙○○、甲○○分別有事實欄所載之犯罪科刑及執行情形，有臺灣高等法院被
    告全國前案紀錄表及臺灣臺北地方法院檢察署刑案資料查註紀錄表等件在卷可按
    ，被告乙○○、甲○○於前開有期徒刑執行完畢後之五年以內再犯有期徒刑以上
    之本罪，均屬累犯，各應依刑法第四十七條規定 (遞) 加重其刑。又刑法第一百
    六十五條所指湮滅他人刑事被告案件之證據，依最高法院二十四年七月份刑庭總
    會決議係指因告訴告發自首等情形開始偵查以後之案件而言，被告甲○○雖將被
    告乙○○因犯持有槍、彈、槍管罪所持有之上開改造玩具手槍、子彈之犯罪證據
    藏匿在被告乙○○之前揭車號自用小客車之後行李廂內，然被告甲○○藏放之初
    ，被告乙○○上開犯行尚未經檢、警機關開始偵查程序，自與刑法第一百六十五
    條之隱匿他人刑事被告案件證據罪有間，併此敘明。
三、原審以被告乙○○、甲○○罪證明確，據以論罪科刑，固非無見，惟查：(一)被
    告乙○○於九十一年十月下旬及九十一年十一月初先後二次未經許可無故持有可
    發射子彈具有殺傷力之改造玩具手槍共三支，應屬連續犯，已如前述，原審就被
    告乙○○前後二次持有改造手槍之行為，漏未以連續犯論擬，即有未洽；(二)被
    告甲○○固僅基於幫助持有槍、彈、槍管之犯意，然其所實施則為持有該槍、彈
    之屬持有槍、彈罪構成要件以內之行為，仍屬共同正犯，原判決認被告甲○○係
    屬幫助犯，亦有未洽；原判決既有上述可議之處，自應由本院予以撤銷改判，被
    告甲○○因未諳法律，基於朋友義氣而為被告乙○○改變上開槍、彈所藏放之位
    置，而觸犯共同持有手槍犯行，然其犯罪情節甚屬輕微，且衡情亦堪憫恕，法重
    情輕，本院認量處槍砲彈藥刀械管制條例第十一條第四項之罪之最低度刑即有期
    徒刑一年，仍屬過苛，爰依刑法第五十九條之規定減輕其刑。爰審酌被告乙○○
    前於七十九年、八十九年間已有違反槍砲彈藥刀械管制條例犯罪紀錄，並經執行
    完畢，其於短期內再犯本件違反槍砲彈藥刀械管制條例案件，且變本加厲，持有
    之具有殺傷力之改造手槍多達三支，數量非少，雖查無證據足以證明其攜槍外出
    犯案，然其無故持有具殺傷力之改造玩具手槍及子彈，嚴重危害社會安全，影響
    社會治安甚鉅，對於社會善良民眾之生命、身體及財產具有極大之威脅，並參酌
    其品行、犯罪之動機、目的、手段、生活狀況、智識程度、犯罪後態度等一切犯
    罪情狀，本院認原審所量處之刑度尚屬妥適，仍量處如主文第二項所示之刑，並
    就併科罰金部分諭知易服勞役之折算標準；被告甲○○前無違反槍砲彈藥刀械管
    制條例犯罪紀錄，僅因礙於朋友情誼，而聽從被告乙○○之指示，將上開具有殺
    傷力之改造玩具手槍、子彈、槍管予以變更所在位置，其持有上開槍、彈之時間
    至為短暫，且目的在於為被告乙○○隱匿犯罪證據，其動機尚屬單純，情節輕微
    ，並參酌被告甲○○之品行、犯罪之動機、目的、手段、生活狀況、智識程度、
    犯罪後態度等一切犯罪情狀，本院認原審所量處之刑度尚屬妥適，仍量處如主文
    第三項所示之刑，並就併科罰金部分諭知易服勞役之折算標準；又扣案具殺傷力
    之槍枝管制編號0000000000改造手槍一支、槍枝管制編號00000
    00000─２改造手槍二支 (均含手槍構成部分之彈匣各一個) 、制式子彈二
    顆、改造子彈六顆、半成品子彈一顆及可適用裝填於前開仿ＦＮ廠半自動手槍之
    改造手槍的土造金屬槍管一支，均係違禁物，應依刑法第三十八條第一項第一款
    之規定宣告沒收之。
四、公訴意旨另以：被告乙○○、甲○○復持有具有殺傷力之子彈一顆，及底火一百
    六十一個及槍管一支，因認被告乙○○、甲○○此部分亦涉犯違反槍砲彈藥刀械
    管制條例犯行。然本件其餘扣案之槍枝管制編號0000000000仿ＢＥＲ
    ＥＴＴＡ手槍一支、制式子彈一顆、改造子彈三顆及半成品子彈五十二顆、底火
    一百六十二個、槍管一支，經送內政部警政署刑事警察局鑑驗結果，認此部分送
    鑑手槍、子彈均不具殺傷力，另底火、槍管分別係玩具槍用底火帽及玩具槍用金
    屬槍管，有前揭槍彈鑑定書存卷可參，均非屬具有殺傷力之槍、彈，或槍、彈之
    主要組成零件，惟此無罪部分與已起訴並經本院認定有罪部分，具有實質上一罪
    或裁判上一罪關係，爰不另為無罪之諭知，又上開槍、彈、底火、槍管，既無殺
    傷力，非屬違禁物，亦不另依刑法第三十八條第一項第一款規定諭知沒收，均附
    此敘明。
據上論斷，應依刑事訴訟法第三百六十九條第一項前段、第三百六十四條、第二百九
十九條第一項前段，槍砲彈藥刀械管制條例第十一條第四項、第十二條第四項、第十
三條第四項、刑法第十一條前段、第二十八條、第五十六條、第五十五條、第五十九
條、第四十七條、第四十二條第二項前段、第三項、第三十八條第一項第一款、罰金
罰鍰提高標準條例第二條、現行法規所定貨幣單位折算新臺幣條例第二條，判決如主
文。
本案經檢察官呂光華到庭執行職務。
中      華      民      國    九十二    年     十一     月     十九     日
                              臺灣高等法院刑事第二十四庭
                                  審判長法  官  陳  貽  男
                                        法  官  陳  憲  裕
                                        法  官  徐  世  禎
右正本證明與原本無異。
如不服本判決應於收受送達後十日內向本院提出上訴書狀，其未敘述上訴之理由者並
得於提起上訴後十日內向本院補提理由書（均須按他造當事人之人數附繕本）。
                                        書記官  陳  玲  憶
中      華      民      國    九十二    年     十一     月     十九     日
附錄本判決論罪科刑法條：
槍砲彈藥刀械管制條例第十一條第四項
未經許可，持有、寄藏或意圖販賣而陳列第一項所列槍砲者，處一年以上
七年以下有期徒刑，併科新臺幣七百萬元以下罰金。


司法院資訊處製作；財團法人民間司法改革基金會備份。
